臺灣高等法院臺中分院刑事判決　　　　94年度上訴字第1914號
上　訴　人
即　被　告　甲○○
指定辯護人　本院公設辯護人　丙○○
上列上訴人因強盜案件，不服臺灣臺中地方法院94年度訴字第20
87號中華民國94年8月26日第一審判決（起訴案號：臺灣臺中地
方法院檢察署94年度偵字第9134號），提起上訴，本院判決如下
：
    主  文
上訴駁回。
    犯罪事實
一、甲○○前因犯肅清煙毒條例罪，分別經臺灣臺中地方法院及
    臺灣彰化地方法院於民國（下同）83年4月18日、85年9月25
    日，以83年度訴字第1252號、85年度訴字第781號，各判處
    有期徒刑三年四月，嗣經確定，甫於93年10月10日縮短刑期
    執行完畢。詎甲○○猶不知悔改，於94年上午5月28日5時40
    許，意圖為自己不法所有之犯意，手持其所有客觀上得以對
    人之生命、身體、安全構成威脅，足供兇器使用之長度約25
    公分之展示刀，搭乘不知情之敖光宇駕駛之車號945－ＭＶ
    號計程車，前往臺中市○村路○段343號之「福客多便利超
    商」，甲○○進入福客多便利超商後，先喝令該超商店員鄭
    典易「把東西（即金錢）拿出來」，旋即拿出上開展示刀聲
    稱：「你不要以為我不知道放在哪裡，你要自己拿給我，還
    是我自己進去拿」後，便以左手推鄭典易而直接施以壓制力
    令鄭典易進入櫃檯，致鄭典易因此強暴、脅迫方式而不能抗
    拒，甲○○遂自行在櫃檯內保險箱搜取現金新台幣（下同）
    10,000元，並在得手後離開現場，繼續搭乘前開敖光宇駕駛
    之計程車前往臺中市○○路與英才路口處下車，再轉搭乘不
    知情之黃森湖所駕駛之車號257－ＮＷ號計程車逃逸，嗣黃
    森湖發現其車後有多輛計程車跟隨而察覺有異，乃將車駕駛
    至臺中縣大里市國光派出所報案，警方因此獲悉上情，並當
    場扣得甲○○所有供作案用之展示刀一把及贓款10,000元。
二、案經臺中市警察局第一分局報請臺灣臺中地方法院檢察署檢
    察官偵查起訴。
    理  由
一、訊據上訴人即被告甲○○於原審及本院審理時，就其有於上
    揭時、地持展示刀強盜之犯罪事實坦承不諱，核與證人即被
    害人鄭典易、證人敖光宇、黃森湖、劉文龍、朱恆毅分別於
    警、偵訊中證述之情節相符，此外，並有被害人鄭典易立具
    之贓物認領保管單一紙在卷可稽，此外復有贓款10,000元、
    展示刀一把扣案可資佐證，足徵被告之自白與事實相符。本
    件事證明確，被告犯行堪以認定，應予依法論科。
二、按刑法強盜罪所稱之「強暴」係指直接或間接對於他人之身
    體施以暴力，壓制被害人之抗拒，或使被害人處於不能抗拒
    之狀態之謂；又「脅迫」則係指使被害人畏怖心懼，而處於
    不能抗拒之程度之方法之謂。又所謂強暴、脅迫手段，只須
    壓抑被害人之抗拒，足以喪失其意思自由為已足，縱令被害
    人實際並無抗拒行為，於強盜罪之成立仍不生影響。至於是
    否「不能抗拒」，除應考量行為人所實施之不法手段是否足
    以抑制通常人之抗拒，使之喪失自由意思外，並應就被害人
    之年齡、性別、性格、體能及當時所處環境等因素，加以客
    觀之考察，以為判別標準（最高法院30年上字第3023號判例
    、88年臺上字第2132號判決參照）。本件被害人鄭典易於警
    、偵訊中已明確證稱：被告進入超商後揚言稱「你不要以為
    我不知道放在哪裡，你要自己拿給我，還是我自己進去拿」
    ，接著以左手推著鄭典易進入櫃檯內，伊看被告拿展示刀，
    害怕就後退，被告拿錢時刀子還在他手上」等語（見偵查卷
    第32頁、第74頁），而被告於偵查中並供述稱：伊拿刀給鄭
    典易看，是要嚇他，鄭典易有被伊嚇到，鄭典易沒有反抗，
    伊將他推到邊邊等語，顯見被告甲○○手持展示刀喝令被害
    人鄭典易交出金錢，且以左手推鄭典易進入櫃檯，而直接對
    於鄭典易之身體施以強制力，其行為當時對被害人鄭典易實
    施之上開強暴、脅迫行為，觀之當時客觀環境，確足以壓抑
    被害人鄭典易之意思自由，而達不能抗拒之程度。復按刑法
    上所謂之兇器，其種類並無限制，凡客觀上對於人之生命、
    身體、安全構成威脅，具有危險性之器械均屬之，且只須強
    盜時攜帶此種具有危險性之器械已足，並不以攜帶之初有行
    兇之意圖為必要（最高法院79年度臺上字第5253號判例參照
    ）。而查被告為本件強盜犯行時，手持之展示刀於客觀上係
    得以攻擊人身，對人之生命、身體、安全構成威脅，具有相
    當危險性之器械，揆諸前揭判例意旨，自屬兇器無訛。是核
    被告所為，係犯刑法第330條第1項之攜帶兇器，以強暴、脅
    迫致使不能抗拒，而取他人之物之加重強盜罪。被告甲○○
    前因犯肅清煙毒條例罪，分別經臺灣臺中地方法院及臺灣彰
    化地方法院，於83年4月18日、85年9月25日，以83年度訴字
    第1252號、85年度訴字第781號，各判處有期徒刑3年4月，
    嗣經確定，甫於93年10月10日縮短刑期執行完畢，此有臺灣
    高等法院被告全國前案紀錄表及臺灣臺中地方法院檢察署刑
    案資料查註紀錄表各1份在卷可參，被告於有期徒刑執行完
    畢後，5年內再犯本件有期徒刑以上之罪，為累犯，應依刑
    法第47條之規定加重其刑。原審判決依上開理由，適用刑法
    第330條第1項、第47條、第38條第1項第2款，並審酌被告正
    值壯年，前因肅清煙毒條例案件，甫縮短刑期執行完畢，猶
    不知悔改，而被告自承因與妻子吵架，一時衝動而負氣起意
    強盜，其動機固屬單純，惟行為甚值非難，且對社會治安危
    害甚鉅，惡性非輕，兼衡酌其犯罪所得財物金額不高，未曾
    對被害人鄭典易造成身體上之傷害及其於犯後均能坦認犯行
    ，態度尚屬良好等一切情狀，量處被告有期徒刑8年，並認
    扣案之展示刀一把，係被告所有供前揭強盜犯行所用之物，
    予以宣告沒收，核其認事用法均無違誤，量刑亦稱妥適，應
    予維持。被告上訴主張原審判決量刑過重，指摘原審判決不
    當，顯無理由，應予駁回。
據上論斷，應依刑事訴訟法第368條，判決如主文。
本案經檢察官乙○○到庭執行職務。
中　　華　　民　　國　　94　　年　　11 　月　　 3 　　日
            刑事第三庭  審判長法  官  江  錫  麟
                              法  官  林  欽  章
                              法  官  胡  忠  文
上列正本證明與原本無異。
如不服本判決應於收受送達後十日內向本院提出上訴書狀，其未
敘述上訴之理由者並得於提起上訴後十日內向本院補提理由書（
均須按他造當事人之人數附繕本）。
                              書記官  陳  麗  玉
中　　華　　民　　國　　94　　年　　11 　月　　 4 　　日
附錄本案論罪科刑法條
刑法第330條第1項：
犯強盜罪而有第321條第1項各款情形之一者，處7年以上有期徒
刑。
                                                      Ａ
